【裁判字號】    95,裁,761
【裁判日期】    950420
【裁判案由】    遺產稅
【裁判全文】
最  高  行  政  法  院  裁  定
                                     95年度裁字第00761號
抗  告  人  甲○○
訴訟代理人  李文中 律師
            葉繼升 律師
相  對  人  財政部臺灣省北區國稅局
代  表  人  許虞哲
上列抗告人與相對人間因遺產稅事件，對於中華民國94年5月31
日臺北高等行政法院93年度訴字第2113號裁定提起抗告，本院裁
定如下︰
    主  文
原裁定廢棄。
    理  由
一、原裁定以：抗告人如認原處分有適用法規錯誤或計算錯誤，
    依稅捐稽徵法第28條之規定，固得於繳納稅款之翌日起5年
    內申請退還，惟如抗告人已曾提起行政救濟確定，其主張原
    處分適用法規錯誤或計算錯誤之情形，申請退還稅款者，其
    程序即屬行政程序法第128條所稱之申請程序再開，應依該
    條第2項之規定，自行政救濟期間經過後3個月內為之，其事
    由發生在後或知悉在後者，自發生或知悉時起算。經查，本
    件抗告人對系爭遺產稅，前已曾申請復查及提起訴願、再訴
    願及行政訴訟，因其訴願逾期，致其訴願、再訴願及行政訴
    訟均被駁回，其由本院於89年11月10日89年度裁字第1495號
    裁定（原審裁定誤載為判決）確定在案；該案既已確定，抗
    告人於前行政救濟程序即曾以相同之理由，請求將系爭農地
    由抗告人1人繼承，請求不計入遺產核課，足證其事由非在
    事後發生，亦非事後始知悉，而抗告人遲至91年10月16日始
    向相對人申請本件更正，顯已逾法定救濟期間經過後3個月
    之法定不變期間，因而駁回抗告人之訴。
二、抗告意旨略謂：抗告人前向相對人申請自遺產中扣除本件農
    地乙案，其確定之時間為「89年11月10日」；而該時行政程
    序法既尚未施行（行政程序法之施行日期為90年1月1日），
    則就本案抗告人申請1人繼承全部農地，並依修正前遺產及
    贈與稅法第17條第1項第5款之規定，申請自遺產總額中扣除
    本件農地之價值，應無行政程序法第128條第2項之適用。況
    按財政部75年5月29日臺財稅第7522544號函釋，本案本得循
    稅捐稽徵法第28條規定辦理；申言之，本件申請既應依照稅
    捐稽徵法第28條及修正前遺產及贈與稅法第17條第1項第5款
    所規定之程序辦理，依照「特別法優於普通法」之法理，即
    應優先適用稅捐稽徵法第28條之相關規定，有關申請期限亦
    應作同一解釋。末查，本件抗告人與共同繼承人王令魁、王
    楊月霞係自「92年7月15日」起陸續繳納系爭遺產稅，故抗
    告人於91年10月16日檢附遺產農地由一人繼承之證明，申請
    就系爭農地免徵遺產稅，並未逾越稅捐稽徵法第28條所定5
    年法定期間，請撤銷原裁定，發回臺灣高等行政法院更行審
    理等語。
三、本院按「納稅義務人對於因適用法令錯誤或計算錯誤溢繳之
    稅款，得自繳納之日起5年內提出具體證明，申請退還。逾
    期未申請者，不得再行申請。」稅捐稽徵法第28條定有明文
    。次按「納稅義務人於申報遺產稅時，未提出遺產農地由1
    人繼承之協議書，俟核稅確定後始提出者，倘經查明其情節
    符合遺產及贈與稅法第17條第1項第5款但書規定時，得依稅
    捐稽徵法第28條規定辦理（按：適用84年1月14日以前繼承
    案件）。」財政部75年5月29日臺財稅第7522544號函釋有案
    。查抗告人系爭「更正申請書」已載明依據財政部前揭75年
    5月29日臺財稅第7522544號函釋辦理被繼承人王寶田遺產稅
    更正事宜甚詳，揆諸上揭規定及函釋意旨，相對人從實體上
    為審查後，以92年4月3日北區國稅審二字第0920002279號函
    復抗告人，訴願決定就此亦予審查論究，程序上本無不合。
    原審對相對人原處分及訴願決定所持理由是否合法，未為實
    體審究，逕以抗告人系爭申請已逾90年1月1日始施行之行政
    程序法第128條第2項規定之法定不變期間，從程序上駁回抗
    告人之訴，即有未合。抗告論旨執此指摘原裁定違誤，求予
    廢棄，為有理由，爰裁定如主文。
中    華    民    國    95    年    4     月    20    日
                  第二庭審判長法  官  廖  政  雄
                              法  官  林  清  祥
                              法  官  鍾  耀  光
                              法  官  姜  仁  脩
                              法  官  胡  國  棟
以  上  正  本  證  明  與  原  本  無  異
中    華    民    國    95    年    4     月    20    日
                              書記官  陳  盛  信


司法院資訊處製作；財團法人民間司法改革基金會備份。
